臺灣士林地方法院刑事判決　　　　　　　 93年度訴字第437號
公　訴　人　臺灣士林地方法院檢察署檢察官
被　　　告　乙○○
　　　　　　丁○○
　　　　　　戊○○
上列被告因妨害自由案件，經檢察官提起公訴（91年度偵字第46
18號），本院判決如下：
    主  文
乙○○共同以非法方法，剝奪人之行動自由，累犯，處有期徒刑
陸月，如易科罰金以參佰元折算壹日。
丁○○、戊○○共同以非法方法，剝奪人之行動自由，累犯，丁○○處有期徒刑捌月，戊○○處有期徒刑柒月。
    事  實
一、乙○○有多項違反藥事法、麻醉藥品管理條例及毒品危害防
    制條例案件前科，最近一次係於88、89年間，因違反毒品危
    害防制條例案件，經臺灣臺北地方法院分別以88年度訴更（
    1）字 第4 號判處有期徒刑7 月（經上訴駁回確定）及89年
    度易字第596 號判處有期徒刑5 月確定，於90年7 月13日執
    行完畢。丁○○亦有多項違反麻醉藥品管理條例、毒品危害
    防制條例、詐欺等前科，最近一次係於86年間因違反麻醉藥
    品管理條例案件，經臺灣臺北地方法院以86年度易字第1029
    號判處有期徒刑9 月，經上訴由臺灣高等法院86年度上易字
    第5005號改判10月確定，於88年1 月31日縮刑期滿執行完畢
    。而戊○○於86年間因違反麻醉藥品管理條例經臺灣臺北地
    方法院86年度易字第6365號判處有期徒刑4 月，經上訴由臺
    灣高等法院87年度上易字第594 號改判有期徒刑5 月確定，
    於87年4 月21日易科罰金執行完畢。
二、緣己○○（所涉妨害自由、贓物部分由本院另以93年度訴字
    553 號審理中）於91年5 月1 日欲將其所持有之贓車3 部賣
    出，乃透過丁○○委託友人乙○○尋找買主，而乙○○又透
    過其友人真實姓名年籍不詳綽號「西瓜」之成年男子；「西
    瓜」再轉請其友人楊聖凱（所涉妨害自由案件業經檢察官不
    起訴處分確定）介紹丙○○前來向乙○○購買前開汽車，丙○○方面乃於翌日（5 月2 日）下午12時至1 時許與乙○○
    談定買賣價金為新臺幣（下同）25萬元，乙○○並將前開汽
    車交付丙○○及「西瓜」、楊聖凱等人開走轉交給丙○○另
    所尋得之買主，買賣雙方並約定同日稍後於臺北縣新莊市○○路臺北醫院旁由丙○○交付價金予乙○○。至同日下午4
    時許，乙○○隨同不知情之友人甲○○（所涉本件妨害自由
    部分業經檢察官為不起訴處分確定）駕車前往該址，楊聖凱
    、「西瓜」、丙○○隨後亦均到場。丙○○並向乙○○表示
    其介紹之買主將會將車款送到，然丙○○之友人卻久候不至
    ，楊聖凱、「西瓜」因認事不關己且不耐久候，自行離去。
    乙○○則因係受丁○○等人委託賣車，自認職責所在，而繼
    續與丙○○在臺北醫院附近冰果室等候。及至該日晚間10時
    許，丙○○因聯絡不上買主，乃向乙○○表示：是買主違約
    ，並非伊不守信用等語，乙○○則要丙○○自行負責籌措交
    付車款或者將車輛返還，丙○○乃電話聯絡友人游國隆商借
    25萬元，乙○○亦電話聯絡委託人丁○○報告此情，並要求
    丁○○自行前來處理。丁○○乃協同友人戊○○，由己○○
    駕車搭載到場。丁○○、己○○、戊○○下車後，丙○○再
    次向所有在場之人表示：聯絡不上買主，車款乃係買主不守
    信用，與伊無關等語，並表示欲先行離去。丁○○、己○○
    為取得車款；而乙○○乃為履行其自認身為仲介人之職責且
    丁○○欠其之1 萬元，正待此筆交易成功方能返還；戊○○
    則因係在旁觀察，自認丙○○不守信用而欲為友人丁○○仗
    義，4 人乃共同基於妨害自由之犯意聯絡，由乙○○向丁○○倡議將丙○○押往他處，令丙○○聯絡友人籌款，並高喊
    將丙○○押走等語，丁○○、戊○○2 人隨即出手將丙○○
    強拉上己○○駕駛之車牌號碼DV-2147 號自用小客車，由己○○駕車，丁○○、戊○○分坐汽車後座丙○○左右，驅車
    駛往臺北縣汐止市，而以此等非法方法剝奪丙○○之行動自
    由；乙○○本欲另駕駛CM-1758 號跟於其後，然於己○○等
    人駕車甫出發之後不久，乙○○因欲接送其配偶，乃先與甲○○另驅車前往萬華（然當時並未告知己○○、丁○○等人
    ），乙○○於出發後10分鐘左右又電話聯絡丁○○，詢問處
    理情形，丁○○遂告訴乙○○目的地乃係汐止。己○○、丁○○、戊○○並於前往汐止之途中，於車上繼續要求丙○○
    電話聯絡友人籌款，並於渠等剝奪丙○○行動自由之狀態繼
    續中，共同接續多次向丙○○脅迫稱：伊等都是通緝犯，不
    怕黑白兩道，有鐵，如果不籌錢出來，就看不到明天的太陽
    等語。嗣己○○等人到達汐止後，因尚未用餐，乃由丁○○
    、戊○○下車在汐止市○○路某餐廳購買食物外帶，丙○○
    則繼續聯絡友人游國隆籌款，並於電話中趁機向游國隆表示
    ：一定要拿錢來救伊等語，游國隆隨即發現有異，乃於當日
    晚間11時30分許報警處理，警方獲報後，隨即由刑警佯稱為
    丙○○友人與己○○等人周旋，並約定於汐止市○○○路麥
    當勞前交款，承辦員警並準備喬裝送款之友人赴約。此時乙○○因私事已辦妥，乃又電話聯絡丁○○詢問處理情形，丁○○乃告知乙○○已經和丙○○之友人約好要拿車款，要乙○○亦過來汐止共同處理，乙○○乃與甲○○驅車前來汐止
    市○○○路。己○○、丁○○、戊○○因係強押丙○○向丙○○友人索款，為防丙○○友人報警而遭埋伏，乃推由丁○○、戊○○先下車分別由上開約定之麥當勞附近不同二處地
    點向麥當勞門口觀望，己○○則搭載丙○○前往他處等候，
    丁○○並亦電話聯繫丙○○，描述觀察所得之送款友人特徵
    ，而因丙○○不知友人已經報警及送款友人係由承辦員警假
    扮，乃向被告丁○○表示不認識送款者，丁○○至此遂發覺
    有異，乃欲與戊○○離開現場，此時，適乙○○亦已依約抵
    達汐止市○○○路附近，丁○○、戊○○遂聯絡乙○○前來
    搭載，丁○○並電話向在他處等候之己○○表示已經出事，
    請自行解決丙○○並離開，丙○○在旁聽到，乃更為恐懼，
    遂藉故佯向己○○表示要上廁所，趁機逃離，己○○見狀亦
    自行駕車逃逸。然乙○○於新臺五路附近搭載丁○○、戊○○離開現場並欲上高速公路交流道回臺北之際，為部署之警
    力於高速公路閘道口當場攔查查獲，始悉上情。
三、案經臺北縣警察局汐止分局報請臺灣士林地方法院檢察署檢
    察官偵查起訴。
    理  由
一、訊據被告乙○○，固坦承有於上開時、日受丁○○委託買賣
    車輛，並與被害人丙○○於新莊臺北醫院談論車款給付事宜
    ，及通知丁○○前來臺北醫院一同處理，且於當日晚間前往
    汐止搭載丁○○、戊○○回臺北等情，惟矢口否認有何妨害
    自由犯行，辯稱：伊當天在臺北醫院只有電話聯絡委託人即
    被告丁○○前來自行處理車款事宜，丁○○到場後，伊因另
    案通緝中隨即與案外人甲○○駕車離去，不知且亦未參與妨
    害自由行為；之後又去汐止係因為伊打電話問被告丁○○處
    理情形，被告丁○○說被害人之友人已經要拿車款過來，要
    伊過去拿被告丁○○欠伊之1 萬元云云。而被告丁○○於本
    院調查之初則否認有何妨害自由犯行，後於審理時雖承認伊
    有參與強押被害人索取積欠之車款之妨害自由犯行，被告戊○○則對於妨害自由犯行坦承不諱，惟2 人均矢口否認有於
    妨害自由行為中對被害人施以恐嚇言詞，均辯稱：沒有恐嚇
    被害人，車上只有被告丁○○說了幾句口頭禪罵人的話云云
    。經查：
（一）同案共犯己○○於91年5 月1 日透過被告丁○○委託被告
      乙○○尋找買主，而被告乙○○又透過其友人真實姓名年
      籍不詳綽號「西瓜」之成年男子；「西瓜」再轉請其友人
      楊聖凱介紹被害人丙○○前來向乙○○購買前開汽車，被
      害人丙○○乃於翌日（5 月2 日）下午12時至1 時許與被
      告乙○○談定買賣價金為25萬元，被告乙○○並將前開汽
      車交付被害人及「西瓜」、案外人楊聖凱等人開走轉交給
      被害人另所尋得之買主，買賣雙方並約定同日稍後於臺北
      縣新莊市○○路臺北醫院旁由被害人交付價金予被告乙○○。同日下午4 時許，被告乙○○隨同友人甲○○駕車前
      往臺北醫院旁，楊聖凱、「西瓜」、被害人隨後亦均到場
      ，被害人並向被告乙○○表示其介紹之買主將會將車款送
      到，然被害人之友人久候不至，楊聖凱、「西瓜」不耐久
      候，自行離去，被告乙○○則繼續與被害人在臺北醫院附
      近冰果室等候，即至該日晚間10時許，被害人因聯絡不上
      買主，乃向被告乙○○表示：是買主違約，並非伊不守信
      用等語，被告乙○○則要被害人自行負責籌措交付車款或
      者將車輛返還，被害人乃電話聯絡友人游國隆商借25 萬
      元，被告乙○○亦電話聯絡委託人即被告丁○○報告此情
      ，並要求被告丁○○自行前來處理，被告丁○○乃協同友
      人即被告戊○○，由同案共犯己○○駕車搭載到場；被告
      丁○○、戊○○並共同將被害人押上己○○所駕汽車，由
      同案共犯己○○搭載駛往臺北縣汐止市；被告乙○○其後
      則另駕駛CM -1758號與甲○○驅車前往他處，被告乙○○
      並於出發後10分鐘左右電話聯絡被告丁○○，詢問處理情
      形，被告丁○○遂告訴被告乙○○渠等目的地乃係汐止；
      被告丁○○、戊○○並於前往汐止之途中，於車上繼續要
      求被害人電話聯絡友人籌款；同案共犯己○○及被告丁○○、戊○○等人到達汐止後，因尚未用餐，乃由被告丁○○、戊○○下車在汐止市○○路某餐廳購買食物外帶，被
      害人則繼續聯絡友人游國隆籌款，並於電話中趁機向游國
      隆表示：一定要拿錢來救伊等語，游國隆隨即發現有異，
      乃於當日晚間11時30分許報警處理，警方獲報後，隨即由
      刑警佯稱為被害人友人與己○○等人周旋，並約定於汐止
      市○○○路麥當勞前交款，承辦員警並準備喬裝送款之友
      人赴約，此時被告乙○○因私事已辦妥，乃又電話聯絡被
      告丁○○詢問處理情形，被告丁○○乃告知被告乙○○已
      經和被害人之友人約好要拿車款，要被告乙○○亦過來汐
      止，被告乙○○乃與案外人甲○○復驅車前往汐止市○○○路；及取款時被告丁○○、戊○○先下車分別由上開約
      定之麥當勞附近不同二處地點向麥當勞門口觀望，同案共
      犯己○○則搭載丙○○前往他處等候，並由被告丁○○電
      話聯繫被害人，描述觀察所得之送款友人特徵，而因被害
      人不知友人已經報警且送款友人係由承辦員警假扮，乃向
      被告丁○○表示不認識送款者，被告丁○○發覺有異，乃
      欲與被告戊○○離開現場，適被告乙○○亦已依約抵達汐
      止市○○○路附近，被告丁○○、戊○○遂聯絡乙○○前
      來搭載，被害人隨後藉故佯向同案共犯己○○表示要上廁
      所，趁機逃離，己○○見狀亦自行駕車離去等事實，業據
      被害人於警訊、偵查時指訴明確，且與被告丁○○、戊○○、乙○○於警訊、偵查及本院準備程序及審理時所自承
      之情節大致相符，並經證人即本件報案人游國隆於警訊時
      證述明確，應明確可認。是本件應審究者為（一）被告乙○○是否有於臺北醫院被告丁○○與戊○○共同強押被害
      人時在場，並參與妨害自由之犯行？（二）被告丁○○、
      戊○○有無在前往汐止途中以前述言語恐嚇被害人？
（二）被害人丙○○於本案查獲後經員警通知到場接受訊問時即
      供稱：當天在臺北醫院是被告乙○○叫來被告戊○○、丁○○及同案共犯己○○3 人，而由被告丁○○、戊○○將
      伊拉上車，載往五股交流道上高速公路到汐止，在途中，
      被告丁○○、戊○○即不斷對伊恐嚇等語（偵查卷第81頁
      偵訊筆錄參照），於偵查中更迭次明確陳稱：係阿水（即
      被告乙○○）打電話叫他們（即被告丁○○等人）來押我
      走的，伊當時有喊叫伊不要走，然後阿水就說了押走，被
      告丁○○、戊○○就動手押伊上車，然後由同案共犯己○○開車到汐止，過程中，被告丁○○、戊○○共同對伊說
      他們是通緝犯，不怕黑白兩道，說他們有鐵（按指有槍）
      ，如果伊不拿錢，就讓伊看不到明天的太陽等語（偵查卷
      第159 頁、第296 頁、388 至389 頁、第391 頁訊問筆錄
      參照）明確。而被害人丙○○本來均不認識被告乙○○、
      丁○○、戊○○等人，素無仇怨，本件案發原因乃係被害
      人之友人游國隆自行報案，並非其提出告訴，其甚至於自
      行逃脫以後亦未報案，乃迨至警方於91年5 月3 日凌晨1
      時許左右逮捕被告乙○○等人後，至當日下午7 時許方才
      經警方通知到警局製作筆錄，業經被害人供明在卷，且為
      警方移送意旨所敘明（參本件警局移送書所載），並為被
      告乙○○等人所自承而可認定。再參酌被害人於警偵訊時
      一再表示本件不願追究告訴，且其對於在場並無涉案之甲○○、楊聖凱等人亦明確供述其等並未涉案，已足見其前
      開指訴應無任意攀誣之可能。且其前開指訴與被告戊○○
      於偵查中坦承犯行時所述：當天是接到阿水（乙○○）電
      話到臺北醫院，阿水有跟小龍（己○○）說（被害人）錢
      沒給，所以要把他（即被害人）押走，被告丁○○就叫伊
      一起把被害人帶去車上，所以是同案共犯己○○、被告丁○○及被告乙○○說要押人的等語（偵查卷第389 至390
      頁訊問筆錄參照）及其於本院準備程序時所自承：伊在車
      上是有說我們是通緝犯，不怕黑白兩道等語（本院按僅否
      認說有鐵、看不到太陽等語）；同案共犯己○○於其本案
      所涉妨害自由案件另案偵查時所述：是阿水（乙○○）下
      令，被告戊○○、丁○○2 人用手硬把被害人拖上車的，
      在途中有聽到戊○○、丁○○等人說通緝犯、有鐵、看不
      到明天的太陽等語（91年度偵緝字第524 號卷第24至25
      頁參照）及其於該案審理時所述：是阿水（乙○○）交代
      被告丁○○、戊○○把被害人丙○○押到車，戊○○在車
      上有說恐嚇的話等語（本院卷第223 頁另案審判筆錄參照
      ），互核均相符，而可認被害人所述情節亦與事實相符，
      而可採信。足見被告乙○○於案發當日被害人丙○○為被
      告丁○○、戊○○強拉上車之時，不但仍在臺北醫院現場
      ，甚至係由被告乙○○率先倡議並喝令要將被害人丙○○
      押走取款，已甚為明確。再由被害人丙○○於偵查時尚供
      稱：伊在臺北醫院被押走時，阿水（乙○○）應該有跟車
      在後面等語（偵查卷第160 頁訊問筆錄參照），被告丁○○於警訊時亦供稱：當天被害人上車後，伊係坐小龍（己○○）所駕白色汽車到汐止，而被告乙○○及案外人甲○○則是坐CM-1758 號等語（偵查卷第129 頁訊問筆錄），
      甚至同案共犯己○○於其所涉另案偵查、準備程序時亦供
      稱：當天伊等載被害人去取款是2 台車，伊開1 台，阿水
      （乙○○）開1 台等語（93偵緝字第524 號影卷第25頁、
      本院93年度訴字第553 號影卷93年9 月14日準備程序筆錄
      第6 頁參照），顯然本案各該關係人一直均認為被告乙○○於被害人被押由臺北醫院出發時，均想當然認為被告乙○○係開另一部車跟隨，顯見，於臺北醫院出發往汐止時
      ，被告乙○○應係與被告丁○○、同案共犯己○○約定開
      車跟隨同案共犯己○○所駕駛車輛甚明，只不過因為後來
      中途有事（被告乙○○自稱係為接送配偶），被告乙○○
      才另驅車前往他處而已，亦明確可認。又被告乙○○出發
      前往他處接送配偶辦理私事後10分鐘，隨即電話聯絡被告
      丁○○查問本件債務處理情形，並於私事辦妥後，尚且又
      再打電話聯絡被告丁○○詢問處理情形，於丁○○表示被
      害人友人將交款後，被告乙○○又再度驅車前往汐止等情
      ，亦為被告乙○○於本院準備程序時自承在卷（本院卷第
      94 至95 頁訊問筆錄參照），當可認定，亦足見其對於此
      債務之催討情況，甚為關心，且欲即時加以掌握，亦無疑
      義。是被告乙○○既於被害人遭強押上車時在場，且倡議
      並喝稱要押走被害人，並當場要開車跟隨被告丁○○等人
      一同處理債務，後來因事另行前往他處時，又不忘即時電
      話詢問處理情形，甚且於最後私事辦完後仍積極驅車前往
      被告丁○○等人與被害人友人約定之取款地點，當可合理
      推論被告乙○○確實與被告丁○○、戊○○及同案共犯己○○等人有共同謀議且分擔妨害自由犯行之主觀犯意聯絡
      ，當無疑義。是雖客觀上被告乙○○並未出手強拉被害人
      上車，甚或於前往汐止途中，亦未實際分擔控制被害人行
      動自由之構成要件行為，當不影響其亦為共犯之事實。
（三）又由前開被害人指訴及被告戊○○、同案共犯己○○所述
      ，亦可知，被告丁○○、戊○○確實有在前往汐止途中，
      以上開加害被害人生命之脅迫言詞恐嚇被害人，亦甚為明
      確。
（四）被告乙○○雖以：當天被告丁○○等人到臺北醫院後，伊
      就和案外人甲○○駕車離開，後來押人時，伊根本不在場
      ，亦不知情，並未參與云云，然不僅與前開被害人於警訊
      、偵查、同案共犯己○○於另案偵查、準備程序時及本案
      被告戊○○於偵查時所述全然不符外，甚而本案被告丁○○於偵查時雖否認本案相關人等有對被害人為任何妨害自
      由犯行，然亦明確陳稱：在臺北醫院時，因為戊○○肚子
      餓，要去吃東西，「阿水」就叫他朋友（被害人）坐我們
      的車子等語明確指出被告乙○○於被告丁○○等人搭載被
      害人由臺北醫院離去之際仍然在場等情不符（偵查卷第25
      3 頁訊問筆錄參照）。甚且與本案毫無利害關係之被告乙○○友人甲○○於本案偵查時雖迴護被告乙○○供稱沒有
      看到任何妨害自由的情事，然亦仍明確供稱：在臺北醫院
      ，小龍（己○○）來了以後，阿義（被害人）與同案共犯
      己○○、被告丁○○、戊○○先離開，伊叫阿水（乙○○
      ）帶伊去萬華辦事等語（偵查卷第134 頁訊問筆錄參照）
      ；同案共犯己○○於本院審理時雖亦翻異前詞迴護被告乙○○改稱沒有聽到乙○○喝令押人等語，然亦證稱：被告
      戊○○押被害人上車時，被告乙○○係在車外，不知在作
      什麼等語（本院卷第230 頁審判筆錄參照），顯見，案外
      人甲○○及同案共犯己○○均看到被害人上同案共犯己○○所駕駛汽車之時，被告乙○○仍然在現場甚明。足認被
      告乙○○所辯已經先走不在場云云，當與事實不符。況且
      ，被告乙○○乃係本件汽車賣方委託仲介人，被害人乃係
      被告乙○○透過關係所覓得買方，已如前述，車款是否能
      順利收到不僅關係其個人報酬或其自稱被告丁○○可否返
      還借款1 萬元等利害關係，更關係到其個人信用之問題，
      衡情豈有可能於賣方尚未給付價款之情形下，只因車主到
      場，隨即撒手不管，全部推由車主自行處理，當即驅車離
      去之理，所辯亦顯與常理不符，核屬事後卸責之詞不足採
      信。而被告丁○○、戊○○於本院準備程序及審理時翻異
      前詞而與被告乙○○口徑一致改稱：被告乙○○於伊等到
      達臺北醫院時先行離開，於押人時不在場云云；同案共犯
      己○○於本院審理作證時均翻異前詞，改稱：被告乙○○
      雖在場，但沒有下令押人云云，不但與渠等之前供述不符
      ，且亦有上述與常理不合之處，核亦屬事後迴護被告乙○○之詞，難以採信。
（五）綜上所述，本件事證明確，被告乙○○、丁○○、戊○○
      犯行均堪以認定。
二、按刑法第302 條第1 項、第304 條第1 項及第305 條之罪，
    均係以人之自由為其保護之法益。而刑法第302 條第1 項之
    罪所稱之非法方法，已包括強暴、脅迫或恐嚇等一切不法手
    段在內。因之，如以非法方法剝奪他人行動自由行為繼續中
    ，再對被害人施加恐嚇，或以恐嚇之手段迫使被害人行無義
    務之事；則其恐嚇之行為，仍屬於非法方法剝奪行動自由之
    部分行為，應僅論以刑法第302 條第1 項之罪，無另成立同
    法第304 條或第305 條之罪之餘地，最高法院29年上字第23
    59、第3757號判例、89年臺上字第780 號判決意旨可資參照
    。被告丁○○、戊○○2 人基於妨害自由之犯意，將被害人
    丙○○強行載往汐止市途中，復以恐嚇危害安全之行為，迫
    使被害人持續聯絡籌款返還，該等恐嚇行為，既係在其等以
    非法方法剝奪被害人丙○○行動自由之行為繼續中所為，仍
    應視為剝奪行動自由之部分行為，不另論罪，而僅需論以被
    告丁○○、戊○○刑法第302 條第1 項非法剝奪行動自由一
    罪。是核被告乙○○、丁○○、戊○○等3 人所為，均係犯
    刑法第302 條第1 項之非法剝奪他人行動自由罪。被告等3
    人彼此及與同案共犯己○○間有犯意之聯絡及行為之分擔，
    均應論以妨害自由之共同正犯。被告乙○○、丁○○、戊○○有如事實欄所載之有期徒刑前科，分別於90年7 月13日、
    88 年1月31日、87年4 月21日縮刑或易科罰金執行完畢，有
    臺灣高等法院被告等3 人刑案紀錄簡覆表在卷可稽，其等於
    5 年內再犯有期徒刑以上之本罪，均為累犯，應分別依法加
    重其刑。公訴意旨認被告丁○○、戊○○等於妨害自由行為
    繼續中，仍有以恐嚇使被害人產生恐懼而危害安全，而認應
    另論以刑法第305 條之恐嚇危害安全罪，並認與所犯刑法第
    302 條第1 項之非法剝奪他人行動自由罪間，有方法、目的
    之牽連關係，衡諸前揭說明，其有關犯罪競合之法律見解尚
    有可議，惟被告丁○○、戊○○既本有公訴意旨所指之恐嚇
    犯罪事實，本院自僅需對公訴意旨見解可議部分予以指明更
    正（而不需為無罪之諭知）。爰審酌被告乙○○、丁○○均
    有多項前科紀錄，素行不良，本件犯案壓迫被害人返還車款
    之手法實與黑社會暴力討債方式無異，手段惡劣，被告乙○○犯後仍飾詞狡卸，態度不佳，然本件終係因被害人己身為
    交易過程中，容有未能信守承諾處置不當所引起，而被告丁○○初則任意否認犯行，然終能悔悟，於審理時坦白承認，
    被告戊○○則於偵查中即已坦承犯行，態度甚佳；被告丁○○乃係本件事主與主犯犯罪心態較為可議，而被告乙○○、
    戊○○多係自認為朋友仗義或為自身聲譽所為；及被告丁○○、戊○○於實際強押被害人時過程當中，所用恐嚇手段造
    成被害人心理恐懼甚鉅，被告等犯後均未曾對被害人表示歉
    意或達成任何和解，及被告等之品性、生活狀況、智識程度
    等一切情狀，分別量處如主文所示之刑，並就被告乙○○部
    分諭知易科罰金之折算標準，以示警懲。
三、公訴意旨另以：被告乙○○尚有基於恐嚇之犯意，於被告丁○○、戊○○及同案共犯己○○到達臺北醫院之前，向被害
    人丙○○恫嚇稱：「我兄弟要用錢，你把錢拿出來，否則不
    讓你走」等語，丙○○因而心生畏懼，而打電話向按外人游
    國隆借款，因認被告乙○○此部份尚涉有刑法第305 條之恐
    嚇危害安全罪等語。然按犯罪事實應依證據認定之，無證據
    不得認定其犯罪事實。又不能證明被告犯罪者，應諭知無罪
    之判決，刑事訴訟法第154 條第2 項、第301 條第1 項分別
    定有明文。又認定犯罪事實所憑之證據，雖不以直接證據為
    限，間接證據亦包括在內；然而無論直接或間接證據，其為
    訴訟上之證明，須於通常一般之人均不致有所懷疑，而得確
    信其為真實之程度者，始得據為有罪之認定，倘其證明尚未
    達到此一程度，而有合理之懷疑存在時，事實審法院因此無
    從為有罪之確信時，應為無罪之判決，此觀最高法院76年臺
    上字第4986號判例意旨可資參照。被害人之陳述如無瑕疵，
    且就其他方面調查又與事實相符，固足採為科刑之基礎，倘
    其陳述尚有瑕疵，而在未究明前，遽採為論罪科刑之根據，
    即難認為適法，最高法院61年台上字第3099號判例意旨亦可
    資參照。訊據被告乙○○矢口否認有上開公訴意旨所指之恐
    嚇犯行，辯稱：伊當天於被告丁○○等人來之前，只有對被
    害人丙○○表示：車子不是伊所有的，被害人把車子開走沒
    有付車款，要叫伊怎麼交代，怎麼可以就走了，只是當時雙
    方談話口氣已經不太好等語，公訴意旨認被告乙○○涉有此
    部份犯行無非係以被害人單方面之指訴為據，然經查：被害
    人丙○○雖於偵查中對此指稱：被告乙○○於被告丁○○等
    人過來前，有對伊表示兄弟要用錢，要伊把錢拿出來，否則
    不讓伊走等語，然其於偵查中亦多次一再指稱：當時只是覺
    得有點不對勁，他們（指被告乙○○與其他在場之「西瓜」
    、楊聖凱等人）好像不讓伊走等語（偵查卷第160 頁訊問筆
    錄參照）、或指稱：當時只是口氣不好，要伊打電話籌錢，
    沒有什麼拉扯行為等語（偵查卷第295 頁訊問筆錄參照），
    足見當時僅係被害人與當時在場之被告乙○○、案外人楊聖
    凱、「西瓜」等人因為債務問題談不攏有所齟齬口角，而讓
    被害人有被告乙○○等人好像認為債務要伊負責，不讓伊置
    身事外之態度而已，言詞之強度顯然並沒有到一方對他方為
    恐嚇脅迫之程度。故被告乙○○辯稱：當時伊只是說被害人
    不交車款，伊無從交代，被害人怎麼可以這樣就走了等語，
    當非全然無據。甚者，於當時雙方口氣不佳之情況下，即便
    被告乙○○曾對被害人說過：伊兄弟要用錢，要被害人把錢
    拿出來，否則不讓被害人走等語，亦只不過係一般債主要求
    債務人務必要處理債務之加重口語，除非客觀上說話者尚有
    何具體之動作、舉動足以標示此等言語之真實性而可令人感
    到畏懼外，由經驗法則上，亦難認此等口語，客觀上會造成
    何種心理上之危害甚明。是衡諸前揭說明，此部份應認無從
    證明被告乙○○犯罪，惟公訴意旨認此部份若成立犯罪，與
    前開經起訴並論罪科刑之妨害自由部分有牽連犯裁判上一罪
    關係，爰不另為無罪之諭知，併此敘明。
四、據上論斷，應依刑事訴訟法第299 條第1 項前段，刑法第28
    條、第302 條第1 項、第47條、第41條第1 項前段，罰金罰
    鍰提高標準條例第1 條前段、第2 條，判決如主文。
本案經檢察官盧美如到庭執行職務。
中　　華　　民　　國　　94　　年　　4 　　月　　14　　日
                  刑事第七庭審判長法  官  王梅英
                                  法  官  楊得君
                                  法  官  王沛雷
以上正本證明與原本無異。
如不服本判決，應於判決送達後10日內，向本院提出上訴狀。
                                  書記官  詹志鵬
中　　華　　民　　國　　94　　年　　4 　　月　　15　　日
附錄本案論罪科刑法條全文：
中華民國刑法第302條：
  (剝奪他人行動自由罪)
  私行拘禁或以其他非法方法，剝奪人之行動自由者，處五年以
  下有期徒刑、拘役或三百元以下罰金。
  因而致人於死者，處無期徒刑或七年以上有期徒刑，致重傷者
  ，處三年以上十年以下有期徒刑。
  第 1 項之未遂犯罰之。
